【裁判字號】    87,自,100
【裁判日期】    890811
【裁判案由】    背信等
【裁判全文】
台灣新竹地方法院刑事判決                八十七年度自字第一號
    自  訴  人  巨擘科技股份有限公司
    代  表  人  乙○○
    自訴代理人  馮博生律師
                林慧蓉律師
                林鈺珊律師
    被      告  甲○○
    被      告  己○○
    被      告  丁○○
    被      告  丙○○
    被      告  戊○○
    共      同
    選任辯護人  林東原律師
                陳文靜
右列被告因背信等案件，經自訴人提起公訴及台灣新竹地方法院檢察署檢察官移送併
案審理（八十七年度偵字第二五七四號），本院判決如左︰
    主  文
甲○○、己○○、丁○○、丙○○、戊○○均無罪。
    理  由
一、自訴意旨略以，自訴人巨擘科技股份有限公司（以下簡稱巨擘公司）係國內知名
    「可錄乙次之光記錄媒體」（ＣＤ－ＲＥＣＯＲＤＡＢＬＥＲ，以下簡稱ＣＤ－
    Ｒ，即市售之空白光碟片）之專業研發、製造廠商，多年來投入龐大之研發經費
    及人力，而發展出產製低膜厚ＣＤ－Ｒ之營業祕密，包括獨特製程與配方之專門
    技術ＫＮＯＷ－ＨＯＷ）。被告己○○、丁○○、丙○○及戊○○四人原係受雇
    於自訴人公司擔任工程師或副工程師等職。依自訴人與被告己○○、丁○○、丙○○及戊○○四人所分別簽訂之僱用契約書之規定，上開四人就受雇期間所知悉
    、習得之氮化鈦配覆處理及光儲存媒體等營業祕密，於在職及離職後皆負有保密
    之義務，不得揭露或提供予他人或私自利用。被告甲○○係博新開發科技股份有
    限公司（以下稱「博新公司」）之負責人，而博新公司乃八十六年六月間新設立
    之公司，先前並無研發產製ＣＤ－Ｒ之經驗及技術，故被告甲○○為取得研發產
    製ＣＤ－Ｒ之技術，乃雇用且勾同被告己○○、丁○○、丙○○及戊○○四人，
    將渠等於自訴人公司任職時所知悉之營業祕密洩漏予博新開發使用。因認被己○○、丁○○、丙○○及戊○○涉有刑法第三百十七條洩漏工商祕密罪及第三百四
    十二條第一項之背信罪；被告甲○○則依刑法第三十一條第一項規定，以共犯論
    ，亦涉有刑法第三百四十二條第一項之背信罪嫌。
二、按犯罪事實應依證據認定之，無證據不得推定其犯罪事實，刑事訴訟法第一百五
    十四條定有明文。而認定不利於被告之事實，須依積極證據，茍積極證據不足為
    不利於被告事實之認定時，即應為有利於被告之認定，更不必有何有利之證據，
    最高法院三十年上字第八一六號○號著有判例可資參照。
三、自訴人認上開被告涉有洩漏工商秘密罪及背信之罪嫌無非以（一）被告己○○、
    丁○○、丙○○及戊○○均曾任職於自訴人公司，在職期間，均「經常性接觸、
    知悉」自訴人一切有關低膜厚ＣＤ－Ｒ獨特製程、配方之營業祕密。被告己○○
    、丁○○、丙○○及戊○○均與自訴人公司簽訂之僱用契約書約定於離職後不得
    洩漏因在職務上所知悉之利害事項及在任職期間內所得氮化鈦被覆處理及光儲存
    媒體之專業知識、技術在職期間或離職後三年內不得提供予他人或私自利用，以
    免造成自訴人公司之損害。（二）依卷附之博新公司募股說明書記載，該公司「
    技術團隊」乃係戊○○、Ａ君、Ｂ君及Ｃ君四人，其Ａ、Ｂ、Ｃ君，核其所列經
    歷，Ａ君即為丙○○，Ｂ君即為丁○○，Ｃ君即為己○○。博新公司並無任何研
    發ＣＤ－Ｒ之計劃與人才。顯見，被告甲○○所負責之博新公司研發、產製ＣＤ
    －Ｒ之技術乃係來自被告己○○、丁○○、丙○○及戊○○，而被告己○○等四
    人研發、產製ＣＤ－Ｒ之技術乃係被告己○○等人任職於自訴人公司時所接觸、
    知悉屬之營業祕密。（三）被告己○○雖未直接任職於博新公司，但其於被告甲○○之胞姐蘇李秀琴之家族事業鼎揚電子公司擔任顧問一職，以掩人耳目。
    （四）自訴人曾委託泛亞徵信有限公司，曾於八十六年七月二十八日及二十九日
    均跟蹤並拍攝到被告己○○駕車至博新公司位於新竹縣工業區○○○路四十二號
    之廠房內，並提出徵信報告書乙份為證。
四、訊據被告甲○○、己○○、丁○○、丙○○及戊○○均堅詞否認有何洩漏工商秘
    密及背信罪之犯行。經查：
（一）被告丁○○、丙○○及戊○○、己○○均自承其曾於自訴人公司任職，並與自
      訴人簽訂不得洩漏營業之僱用契約，並有僱用契約書四份在卷可稽。然查被告
      丁○○係任職自訴人公司之ＣＤ部門副工程師、被告丙○○、戊○○則為飾品
      部門副工程師，三人均在八十四年間離職，僅被告己○○係任職於自訴人公司
      之光碟部門工程師，於八十六年離職，且此部份事實均為自訴人所不否認，並
      有被告丁○○、丙○○及戊○○之員工離職申請書各乙份在卷可稽。是除被告
      己○○在自訴人公司因任職光碟部門外，其餘之被告丁○○、丙○○及戊○○
      所擔任之工作均與自訴人公司研發ＣＤ－Ｒ無關，故難認被告丁○○、丙○○
      及戊○○於任職自訴人公司期間內有經常性接觸自訴人研發之ＣＤ－Ｒ特殊製
      程之營業秘密。況自訴人於八十七年十二月二十四日庭呈之自訴補充理由狀內
      自承自訴人公司之製造技術於八十五年三月始成熟而量產。則被告丁○○、丙○○及戊○○於八十四年間離職時，自訴人之技術尚未成熟，則被告丁○○、
      丙○○及戊○○，亦不可能有機會接觸自訴人公司所研發之成果。是自訴人認
      被告丁○○、丙○○及戊○○將其等在自訴人公司「知悉」之ＣＤ－Ｒ研製之
      秘密洩漏予博新公司，尚屬無據。
（二）再查，被告己○○雖曾參與自訴人公司之ＣＤ－Ｒ研制，但被告己○○並未任
      職於博新公司，且無證據可資證明被告與博新公司之接觸已達洩漏營業秘密之
      程度。雖被告自自訴人公司離職後任職之鼎揚公司，為被告甲○○胞姊之家族
      事業，但此亦不能證明，被告與博新公司有所接觸。況被告蔡金堂若真欲秘密
      提供技術予博新公司，其知鼎揚公司與博新公司負責人甲○○之關係如此密切
      ，未免瓜田李下，避之唯恐不及，豈有尚在該公司掛名顧問之理？再自訴人於
      偵查中提出之徵信書證明被告曾於八十六年七月二十八及二十九日上午七時許
      駕車至新竹縣湖口鄉新竹工業區○○○路四十二號之博新公司預定之廠房，並
      分別至晚間七時及六時始離去。然被告己○○雖坦承曾至上開工廠，辯稱係至
      上開工廠拜訪昔日之同事即被告丁○○，停留之時間並不長，並非如徵信書內
      所陳停留一日等語。而上開證信報告書雖載明被告己○○曾於八十六年七月二
      十八日及二十九日至博新公司之廠房，然對照報告書內所附之照片，僅有一張
      附於八十七年度偵字第二五七四號偵查卷內之照片日期顯示為九月二十七，然
      附於同上開偵查卷第八十三頁之三幀照片之日期均顯示為十月三日，附於同上
      偵查卷第七十八頁之照片則無日期。是上開徵信報告書內容與所附之照片顯有
      不相符之瑕疵，自不足採為認定被告己○○不利之證據。
（三）又自訴人所提出之募股說明書，業據被告甲○○否認為博新公司所發。且自訴
      人於八十六年六月三十日即委任自訴代理人向法務部調查局新竹縣調查站對被
      告等人提出告訴，迄至辯論終結前，均未提出證據供調查，上開募股說明書之
      來源。是上開幕股說明書，既無證據可資證明為博新公司所發，自難以該幕股
      說明書之內容認定被告己○○係博新公司之技術團隊之一，而提供博新公司其
      在巨擘公司所習得之ＣＤ－Ｒ研制技術。況自訴人稱上開幕股說明書中之Ｃ君
      為己○○，然上開幕股說明書中記載Ｃ君曾在錸德科技股份有限公司（以下簡
      稱錸德公司）參與ＣＤ－Ｒ全製工程。但經證人即錸德科公司之行政部職員林
      素玉於新竹縣調查站內證述被告己○○並未曾任職於錸德公司，有該調查站之
      筆錄（偵查卷第十五頁至十六頁）在卷可稽。是縱上開幕股說明書確為博新公
      司所發，但被告丁○○、丙○○及戊○○並未接觸自訴人之ＣＤ－Ｒ製造秘密
      ，縱其等如上開之幕股說明書所載成為博新公司之技術團隊，而任職於博新公
      司，亦無洩漏營業秘密之問題。而有接觸自訴人公司ＣＤ－Ｒ製程之被告己○○之經歷，顯與上開幕股說明書中Ｃ君之經歷不同，自難認該說明書中之Ｃ君
      即為被告己○○，而據此認定被告己○○提供ＣＤ－Ｒ之製程秘密予博新公司
      。
（三）另自訴人屢爭執被告博新公司研造ＣＤ－Ｒ之技術來源，認博新公司生產ＣＤ
      －Ｒ之技術乃來自於被告己○○等人。然查，博新公司生產ＣＤ－Ｒ之機器係
      向瑞士商ＭＵＬＴＩ  ＭＥＤＩＡ  ＭＡＣＨＩＮＥＲＹ公司購買。據其與該
      公司之訂購合約書中第五條記載明ＭＵＬＴＩ  ＭＥＤＩＡ  ＭＡＣＨＩＮＥ
      ＲＹ公司同意將ＫＮＯＷ－ＨＯＷ（含射出機參數的調整，碟片溝槽設計、染
      料配方及回收，旋轉塗佈參數、濺鍍機參數的控制）移轉給博新公司，有訂購
      合約書乙紙在案可憑。核與證人即瑞士商ＭＵＬＴＩ  ＭＥＤＩＡ  ＭＡＣＨ
      ＩＮＥＲＹ公司在台灣之總代理漢疆公司之董事長林仕國，於檢察官偵訊時亦
      證稱瑞士商ＭＵＬＴＩ  ＭＥＤＩＡ  ＭＡＣＨＩＮＥＲＹ公司確實有將技術
      移轉於博新公司，且除指導操作流程各個動作都要正確外，包含一定的良率，
      但購買之廠商仍可自由決定是否如此操作，且現在ＣＤ－Ｒ之技術亦很普遍，
      亦可藉分析他人生產之ＣＤ－Ｒ，得知製造之方法等語相符，有八十七年七月
      十三日之偵查筆錄在卷可稽（偵查卷第二一七頁）。是博新公司之技術既然移
      轉自機器出售公司，對於博新公司製造ＣＤ－Ｒ之技術，已提出合理之證明，
      堪認其有合法之技術來源。
五、綜上，自訴人所提出之證據，均難證明博新公司之ＣＤ－Ｒ生產技術係透過被告
    己○○、丁○○、丙○○及戊○○之任職自訴人公司而來。且被告甲○○等人亦
    可提出博新公司技術來源之證明，故尚難定被告等人有何洩漏工商營業秘密及背
    信之犯行。此外，復查無其他積極之證據證明被告有自訴人所指之犯行，應諭知
    被告無罪。
六、被告甲○○及戊○○經合法傳喚，無正當理由不到庭，爰不待其陳述逕行判決。
據上論斷，應依刑事訴訟法第三百四十三條、第三百零一條第一項、第三百零六條，
判決如主文。
中      華      民      國    八十九    年      八      月    十一    日
                                台灣新竹地方法院刑事第二庭
                                     法  官  黃小珮
右正本證明與原本無異。
如不服本判決，應於判決送達後十日內向本院提出上訴狀( 應附繕本 )，上訴於
臺灣高等法院。
                                     書記官  江靜玲
中      華      民      國    八十九    年      八      月    十四    日


司法院資訊處製作；財團法人民間司法改革基金會備份。
